【裁判字號】    92,交上訴,203
【裁判日期】    920707
【裁判案由】    公共危險等
【裁判全文】
臺灣高等法院臺南分院刑事判決    九十二年度交上訴字第二三號  Ａ
      上  訴  人  臺灣雲林地方法院檢察署檢察官
      被      告  丙  ○  ○
右上訴人因被告公共危險等案件，不服臺灣雲林地方法院九十一年度交訴字第五三號
中華民國九十一年十二月二十六日第一審判決（起訴案號：臺灣雲林地方法院檢察署
九十一年度偵字第三八二二號），提起上訴，本院判決如左：
      主      文
原判決關於被告被訴業務過失傷害罪及所定執行刑部分均撤銷。
丙○○從事業務之人，因業務上之過失傷害人，處有期徒刑肆月。
其他上訴駁回。
上開駁回部分所處有期徒刑捌月及改判部分所處有期徒刑肆月，應執行有期徒刑拾月
。
      事      實
一、丙○○平日以駕駛自用小貨車外出修理電線、裝設冷氣為業，係以駕駛業務為其
    附隨業務之人。其於民國九十一年九月六日晚間九時二十分許，駕駛車牌號碼Ｊ
    六－九九一九號自用小貨車，沿雲林縣二崙鄉○○村○○路由東往西方向行駛，
    途經二崙鄉油車村二四二號前（限速時速五十公里）時，本應注意車前狀況，隨
    時採取必要之安全措施，且應注意在設有行車時速不得超過每小時五十公里之路
    段，不得超速行駛，而按當時天色雖已昏暗，但有路燈照明，道路為無缺陷、無
    障礙之直線柏油縣道，視距尚稱良好，顯無不能注意之情形，尤其當時天色昏暗
    、風速較大，更應特別注意，詎竟疏未注意車前狀況，且以超過該路段限速五十
    公里以上之速度逆向超車行進，適有住在二崙鄉○○村○○路二四二號之甲○○
    步行外出，欲在該住處前由北往南橫越文化路至對向民宅，嗣甲○○穿越中線至
    對向車道（西往東車道）即將到達慢車道邊緣時，丙○○發現時已閃避不及，致
    該自用小貨車之左前側直接撞及甲○○，甲○○因此倒地，並受有左側髖臼骨折
    、頭部外傷併腦震盪、薦椎骨折、右側腰椎第四節神經損傷等傷害。然丙○○於
    肇事後未下車察看，反因心生恐懼而駕車加速逃離現場，嗣員警梁耀方依不詳姓
    名之路人所目擊之車牌號碼及現場遺留之車輛碎片，於九十一年九月七日下午四
    時許，循線在雲林縣崙背鄉○○村○○路一０八號丙○○住處，發現前開自用小
    貨車之左前側有撞擊痕跡，且該車之左前大燈護蓋破裂處與現場所殘留之車輛碎
    片吻合，該車之保險桿並留有少許甲○○所穿著之褲子布料殘渣，因而獲悉上情
    。
二、案經被害人甲○○訴由雲林縣警察局西螺分局報請台灣雲林地方法院檢察署檢察
    官偵查起訴。
      理      由
一、右開肇事及肇事後逃逸事實，業據被告丙○○坦白承認，核與告訴人甲○○指訴
    ，及證人即車禍處理員警梁耀方、乙○○於偵查中證述之情節相符，並有扣案之
    車禍現場遺留之碎片、布料及前開車輛之左前大燈等可證，此外，復有雲林縣警
    察局道路交通事故調查報告表一份、診斷證明書二紙、照片十二幀等在卷可稽。
二、依道路交通事故調查表及案發時警方所拍照片觀之，煞車痕皆係在文化路南面車
    道（逆向車道），又查煞車痕幾乎和分向線平行，可證明當時被告是在跨雙實線
    至南車道逆向超車或係逆向行駛時，發現告訴人穿越道路已過中線，被告當時情
    急踩煞車，所以才在南車道一路煞車，因此才有告訴人所提相片中三十六公尺以
    上的逆向剎車痕留在南面車道，是以被告當時係逆向行駛於南面車道應可認定；
    又車禍的撞擊點是在文化路的南側邊線上，有上揭道路交通事故調查表及案發時
    警方所拍照片在卷可稽。依告訴人當時係北往南橫越文化路至對向民宅，在文化
    路的南側邊線上，即已穿過南面車道約十分之九之慢車道邊緣時始為被告所撞，
    故如告訴人沒注意左右來車，被撞應是在北面車道，而不是南面車道邊線，足見
    告訴人在穿越時應有注意左右來車，再參酌檢察官於原審九十一年十月二十九日
    調查時表示：「本件被害人應無過失」，並又於原審九十年十二月十二日審理中
    當庭請求將起訴書犯罪事實欄第一頁倒數第二行內所載之「本身亦疏未注意不得
    穿越劃有分向限制線之道路」、證據並所犯法條欄「至告訴人固亦疏未遵守前揭
    規定，未注意不得穿越劃有分向限制線之道路」等語刪除等情觀之，告訴人穿越
    道路時實已盡注意義務，應無過失。
三、按行車速度應依標準規定；汽車行駛時，駕駛人應注意車前狀況及兩車併行之間
    隔，並隨時採取必要之安全措施，道路交通安全規則第九十三條第一項、第九十
    四條第三項、分別定有明文。查本件肇事地點行車時速五十公里，有卷附前開道
    路交通事故調查報告表一份可參，被告駕駛自用小貨車行經肇事地點，自應遵守
    前揭規定，而當時並無不能注意之情形，詎其竟疏未注意及此，不僅未注意車前
    狀況，且以超過限速五十公里以上之速度超速逆向行駛，於文化路的南側邊線上
    ，即已穿過十分之九接近南面慢車道時，致其所駕駛該自用小貨車左前側直接撞
    及告訴人，是被告就本件車禍之發生，確有過失情事無訛，從而被告駕車既有疏
    忽之處，即難認其已盡相當注意義務，自無從解免過失之責。又告訴人因本件車
    禍受傷，與被告之過失駕駛行為顯有相當因果關係。綜上所述，本件事證已臻明
    確，被告犯行堪予認定。
四、被告丙○○平日以駕駛自用小貨車外出修理電線、裝設冷氣為業，係以駕駛業務
    為其附隨業務之人，業據被告陳明在卷，核其所為，係犯刑法第二百八十四條第
    二項前段之業務過失傷害罪及刑法第一百八十五條之四之肇事致人受傷逃逸罪。
    被告所犯前開二罪，犯意各別，罪名互異，應分論併罰。原審法院判決就被告所
    犯刑法第一百八十五條之四之肇事致人受傷逃逸罪部分，因認其犯行事證明確，
    適用刑法第一百八十五條之四，並斟酌被告之素行、犯後之態度、肇事後未能積
    極處理等一切情狀，量處有期徒刑捌月，原審判決認事用法均無不合，量刑亦稱
    妥適，公訴人循告訴人聲請意旨謂量刑過輕，指摘原判決不當，並無可取，其上
    訴為無理由，應予駁回。至被告所犯刑法第二百八十四條第二項前段之業務過失
    傷害罪部分，原審法院據以論科，固非無見，惟查本件車禍告訴人並無過失（已
    如前述），原審就此疏未詳查，遽認告訴人與有過失，自有違誤，公訴人認本件
    量刑太輕並有詳查之必要，指摘原判決不當，為有理由，從而自應由本院將該部
    分及執行刑撤銷改判。爰審酌被告之素行、犯後之態度，過失程度、對於被害人
    所造成之傷害、肇事後未能積極處理、被害人及公訴人對於量刑所表示之意見，
    及其一直未能與被害人達成民事和解等一切情狀，量處有期徒刑肆月，又與前揭
    駁回部分定其應執行刑為有期徒刑拾月。
據上論斷，應依刑事訴訟法第三百六十八條、第三百六十九條第一項前段、第三百六
十四條、第二百九十九條第一項前段、刑法第二百八十四條第二項前段、第五十一條
第五款，罰金罰鍰提高標準條例第一條前段，判決如主文。
本案經檢察官曾銘芳到庭執行職務。
中    華    民    國      九十二      年      七      月        七      日
                                  臺灣高等法院臺南分院刑事第三庭
                                      審判長法官  宋    明    蒼
                                            法官  楊    子    莊
                                            法官  陳    清    溪
右正本證明與原本無異。
業務過失傷害部分不得上訴。
公共危險部分如不服本判決，應於判決送達後十日內向本院提出上訴狀，其未敘述理
由者並應於提出上訴狀後十日內向本院補提理由書（應附繕本)。
                                      法院書記官  余    素    美
中    華    民    國      九十二      年      七      月        九      日
附錄本案論罪科刑法條全文：
中華民國刑法第一百八十五條之四
駕駛動力交通工具肇事，致人死傷而逃逸者，處六月以上五年以下有期徒刑。
中華民國刑法第二百八十四條
 (過失傷害罪)
因過失傷害人者，處六月以下有期徒刑、拘役或五百元以下罰金，致重傷者，處一年
以下有期徒刑、拘役或五百元以下罰金。
從事業務之人，因業務上之過失傷害人者，處一年以下有期徒刑、拘役或一千元以下
罰金，致重傷者，處三年以下有期徒刑、拘役或二千元以下罰金。


司法院資訊處製作；財團法人民間司法改革基金會備份。
